臺灣臺中地方法院民事判決
111年度沙簡字第188號
原      告  陳緯倫  
被      告  黃建國  
上列原告因被告詐欺等案件（本院110年度易字第1729號），提
起刑事附帶民事訴訟請求損害賠償（本院110年度附民字第969號
），經本院刑事庭裁定移送前來，本院於民國111年5月4日言詞
辯論終結，判決如下：
    主      文
被告應給付原告新臺幣肆拾萬元，及自民國一一○年十月一日起
至清償日止，按年息百分之五計算之利息。
本判決得假執行，但被告如以新臺幣肆拾萬元為原告預供擔保，
得免為假執行。
    事實及理由
壹、程序事項：
    被告經合法通知，未於言詞辯論期日到場，核無民事訴訟法
    第386條各款所列情形，爰依原告之聲請，由其一造辯論而
    為判決。
貳、實體事項：
一、原告起訴主張：被告可預見現今詐欺集團為掩飾不法獲利行
    徑，避免執法人員之追究處罰，經常誘使一般民眾提供金融
    機構帳戶等資料，詐欺集團再反覆以此帳戶供作對外詐騙或
    其他各種財產犯罪之不法用途使用，竟仍不違背其本意，而
    基於幫助詐欺、幫助一般洗錢之不確定故意，於民國109年1
    1月間，向友人沈惠媚（沈惠媚所涉幫助犯一般洗錢部分，
    另由本院110年度金簡上字第9號判決在案）稱：如提供存摺
    、提款卡供他人線上博弈使用，即可賺取報酬等語，沈惠媚
    因而將其所有之華南商業銀行股份有限公司帳號000-0000000
    00000號帳戶（下稱華南銀行帳戶）、台新國際商業銀行帳
    號000-00000000000000號帳戶（下稱台新銀行帳戶）之存摺
    、提款卡（含密碼）、網路銀行密碼交付被告，被告再將上
    開華南銀行、台新銀行帳戶資料交付名為「李政達」之人，
    而容任「李政達」及其同夥（無證據證明有尚未滿18歲之人
    或超過3人以上）持之供犯罪使用。嗣取得上開帳戶資料之
    成年人及其同夥即共同意圖為自己不法之所有，基於詐欺取
    財、一般洗錢之犯意聯絡，於社群軟體臉書刊登不實之訊息
    ，嗣原告於109年7月10日見上開訊息，即依頁面所載資訊，
    進入虛擬貨幣投資網站Zi-stars.com（資多星、車一族），
    該網站佯稱可下標購買「驗車金」以投資虛擬貨幣云云，致
    原告陷於錯誤，遂依指示於109年11月27日13時37分、同日1
    3時45分，分別匯款新臺幣（下同）10萬元、30萬元金額至
    台新銀行帳戶內，旋遭人提領一空，以此方式掩飾、隱匿詐
    欺犯罪所得去向及所在，原告事後始知受騙上當。而被告已
    經本院以110年度易字第1729號刑事判決，判處被告有罪，
    足見被告侵害原告權利，爰依民法第184條第1項後段規定，
    請求被告賠償。並聲明：如主文第一項所示。
二、被告未於言詞辯論期日到場，亦未提出書狀為任何聲明或陳
    述。
三、得心證之理由：
  ㈠原告主張之上揭事實，有本院所調臺中地檢署110年度偵字第
    10866號卷內，沈惠媚之台新銀行綜合活期儲蓄存款存摺資
    料，及原告所提供其玉山銀行之存摺資料（見上開偵卷第55
    、198頁）為憑，並經本院以110年度易字第1729號刑事判決
    ，判處被告有罪在案，被告經本院合法通知，並未到庭，亦
    未提出書狀爭執，自應視為對此事實均不爭執，依民事訴訟
    法第280條第3項前段準用同條第1項前段之規定，視同自認
    ，是原告主張之事實堪信為真實。
  ㈡按因故意或過失，不法侵害他人之權利者，負損害賠償責任
    。故意以背於善良風俗之方法，加損害於他人者亦同。違反
    保護他人之法律，致生損害於他人者，負賠償責任。又數人
    共同不法侵害他人之權利者，連帶負損害賠償責任。不能知
    其中孰為加害人者亦同。造意人及幫助人，視為共同行為人
    。民法第184條及第185條分別定有明文。而民法第184條第1
    項前、後兩段為相異之侵權行為類型，關於保護之法益，前
    段為權利，後段為一般法益，關於主觀責任，前者以故意過
    失為已足，後者則限制須故意以背於善良風俗之方法加損害
    於他人，兩者要件有別，請求權基礎相異，訴訟標的自屬不
    同。被侵害者係他人權利時，只要加害人具有故意或過失，
    即應依民法第184條第1項前段負損害賠償責任。其被侵害者
    ，非屬權利時，須加害行為係出於故意背於善良風俗方法（
    第184條第1項後段），或違反保護他人之法律（第184條第2
    項）時，被害人始得請求損害賠償。易言之，民法第184條
    第1項前段所保護的，限於權利，不及一般財產上之利益（
    純粹財產上損害、純粹經濟上損失）。一般財產上利益僅能
    依民法第184條第1項後段規定或第2項受到保護。本件原告
    所請求遭被告詐騙之上開金額，核其性質原告係受純粹財產
    上損害，而被告既係以之幫助犯洗錢防制法第14條第1項之
    洗錢罪之方法，致原告受有上開財產上之損害，顯係故意以
    背於善良風俗之方法加損害於原告，是被告依前開民法184
    條第1項後段規定，即應就此對原告負損害賠償之責。故原
    告依侵權行為法律關係，請求被告給付原告400,000元為有
    理由，應予准許。
  ㈢被告應賠償原告損害，並沒有確定給付期限，依民法第229條
    第1項、第2項、第233條第1項前段、第203條等規定，應自
    原告催告時起，負遲延責任。是原告請求自其催告即起訴狀
    繕本送達之翌日起，按年息5%計算之遲延利息，應許其所請
    。查原告起訴狀繕本於110年9月30日送達被告（見附民卷第
    7頁送達證書），故本件應自110年10月1日起按年息5%計算
    遲延利息。
四、綜上所述，原告依侵權行為法律關係，請求被告給付400,00
    0元，及自110年10月1日起至清償日止，按年息5%計算之利
    息，為有理由，應予准許。
五、本件係適用簡易程序所為被告敗訴之判決，依民事訴訟法第
    389條第1項第3款規定，應依職權宣告假執行，本院並依職
    權命被告提供相當擔保金額後准予免為假執行。
六、原告於刑事訴訟程序提起民事訴訟，經本院刑事庭裁定移送
    前來，依刑事訴訟法第504條第1項規定，無庸繳納裁判費，
    且本件審理期間也沒有衍生其他訴訟費用，故無訴訟費用之
    負擔，併予敘明。
七、結論：原告之訴為有理由，依民事訴訟法第385條第1項前段
    ，判決如主文。
中　　華　　民　　國　　111 　年　　5 　　月　　25　　日
                  沙鹿簡易庭   法  官  黃建都
以上為正本係照原本作成。
如不服本判決，應於送達後20日內，向本院提出上訴狀並表明上
訴理由，如於本判決宣示後送達前提起上訴者，應於判決送達後
20日內補提上訴理由書（須附繕本）。如委任律師提起上訴者，
應一併繳納上訴審裁判費。
中　　華　　民　　國　　111 　年　　5 　　月　　25　　日
                               書記官